臺灣臺南地方法院刑事判決
110年度訴字第742號
公  訴  人  臺灣臺南地方檢察署檢察官
被      告  姜建利


選任辯護人  王聖傑律師
            郭芸言律師
上列被告因強盜案件，經檢察官提起公訴（110年度營偵字第128
5號），本院判決如下：
    主  文
姜建利犯準強盜罪，累犯，處有期徒刑陸年。
    事  實
一、姜建利曾於民國108年間，因侵占案件，經臺灣雲林地方法
    院判處有期徒刑6月確定，甫於109年3月30日徒刑執行完畢
    出監，猶不知悔改，復意圖為自己不法之所有，於110年7月
    5日上午11時56分許，在臺南市新營區新運五路1段與新運六
    路口旁工地，徒手竊取張中田所有之H型鋼1支（長2公尺、
    寬0.2公尺，市價約新臺幣2,600元），並搬運至其所駕駛之
    車號00-0000號自小貨車上，正欲離去之際，適為張中田到
    場發現，喝令姜建利不要跑，並抓住其所駕自小貨車駕駛座
    旁後照鏡阻擋姜建利駕車離去，詎姜建利基於為防護贓物及
    脫免逮捕，可預見若加速行駛，張中田必然因體力不支或無
    法支撐車輛之衝力、扭力而跌倒受傷亦不違背其本意之不確
    定故意，竟踩油門加速前行，致所張中田所抓後照鏡斷裂而
    跌倒，並當場輾壓張中田，致張中田受有左側股骨幹粉碎性
    骨折之傷害而難以抗拒（告訴強盗，傷害未據告訴）。嗣為
    警於同日18時35分許，在雲林縣○○市○○○路0號住處通知姜建
    利到案，並扣得作案時所用之上開自小貨車1台，再於同日2
    1時30分許，經姜建利帶同在新營區新運八路附近新營大排
    ，起獲其竊得後丟棄之H型鋼1支。
二、案經張中田訴由臺南市政府警察局新營分局移送臺灣臺南地
    方檢察署檢察官偵查起訴。
    理  由
壹、程序部分：
一、本案以下所引用具傳聞證據性質之供述證據，被告姜建利及
    其辯護人、檢察官於本院言詞辯論終結前均未爭執其證據能
    力，且本院審酌前開證據作成時之情況及證據取得過程等節
    ，並無非出於任意性、不正取供或其他違法不當情事，且客
    觀上亦無顯不可信之情況，復經本院於審判期日就上開證據
    依法進行調查、辯論，是依刑事訴訟法第159條之5規定，均
    有證據能力。
二、本案以下所引用具非供述證據性質之證據資料，均無違反法
    定程序取得之情形，依刑事訴訟法第158條之4規定之反面解
    釋，均應有證據能力。
貳、實體部分：
一、上開竊盜事實，業據被告於警詢、偵查及本院審理時坦承不
    諱，核與證人即告訴人張中田於警詢、本院審理之證述情節
    大致相符（見警卷第17-21頁、本院第131-136頁），並有贓
    物認領保管單1張、監視器翻拍照片2張、現場照片6張在卷
    可佐（見警卷第47頁、第49-55頁），此部分事實應可認定
    。
二、訊據被告固坦告訴人發現其9R-6962號自小貨車車斗放置所 
     竊H型鋼1支，對伊質問時，因緊張乃開車離開，此時告訴
    人前來抓住其自小貨車駕駛座旁之後照鏡，伊情急踩油門駛
    離時，該照後鏡斷掉，伊自另邊後照鏡有目睹告訴人倒地，
    也感覺有輾到東西之事實，惟矢口否認有何準強盗犯行，辯
    稱：不知道有輾到告訴人云云。辯護人則辯稱：被告有無對
    人施以強暴脅迫，或到底有無達到不能抗拒的程度，從被告
    犯行過程中，被告只是不斷的加速，而被害人在被告行駛加
    速過程中過去拉著後照鏡，並不構成強暴脅迫或使人無法抗
    拒之狀態，被告充其量是構成竊盜罪和過失傷害罪，不能以
    準強盜罪論等語。經查：告訴人於本院審理中以證人身分結
    證稱：伊到事發現場時，看到被告搬了一支H型鋼，正準備
    要搬下一支，人站在車斗，他有看到伊，伊有問他為何來此
    搬物品時，他看伊接近便從車斗上跳下來，往駕駛座過去準
    備逃跑，伊當時在車斗後方，伊向前為了制止被告逃走，乃
    向前追趕並抓著他車輛左側後照鏡阻止他逃跑，並對著他喊
    約2 、3聲說不要跑、不要跑，他駕車高速狀態下急轉彎導
    致後照鏡斷裂，伊倒地遭其車輛壓傷等情（見本院卷第134-
    136頁），核與被告於警詢供稱：「 （你至該處如何行竊？
    有無共犯參與？有無攜帶工具？請詳述？）我於昨（5）日
    上午11時50分左右駕駛9R-6962號自小貨車停放在新運五路
    一段及新運六路口空地，獨自一人下車，徒手搬運一條H型
    鋼，搬上貨車車斗放置後，剛好失主開一部貨車來空地，發
    現我的貨車後車斗有一條H型鋼，質問我H型鋼鐵是你的嗎？
    我回答不是，失主就說要報警處理，我馬上打開車門上車準
    備離開，失主看到我要離開就拉住駕駛座旁的後照鏡，我為
    了要離開，情急之下踩油門，駕駛座旁的後照鏡斷掉，他也
    倒在地上，我有感覺輾過東西，看另一邊的後照鏡發現他躺
    在路上了，我就加足油門逃逸。」等語（見警卷第9頁），
    足見被告既已聽聞告訴人之質問，且出手抓住被告所駕車輛
    駕駛座旁後照鏡阻止其離開，屆時被告與告訴人僅隔一片車
    窗，被告應可清楚目睹告訴人當時之情狀，仍不理會告訴人
    之阻止，在可預見若加速行駛，告訴人必然因體力不支或無
    法支撐車輛之衝力、扭力，終而鬆手摔傷或遭輾傷之情形下
    ，竟踩油門加速駛離，使告訴人所抓取之後照鏡斷掉倒地，
    旋即遭被告車輛輾壓受傷，被告不顧告訴人生死，執意駕車
    加速甩掉告訴人之阻擋而逃逸，顯然被告係當場因防護贓物
    、脫免逮捕而對告訴人施以強暴，且已達於大法官釋字第63
    0號解釋所指「使人難以抗拒之程度」甚明，並有贓物認領
    保管單1張、監視器翻拍照片2張、現場照片6張、天主教聖
    馬爾定醫院診斷證明書1張在卷可佐（見警卷47頁、第49-55
    頁、第77頁）。綜上，被告所辯顯係卸責之詞，不足採信，
    事證明確，其準強盜犯行應可認定。
三、核被告所為，係犯刑法第329條之準強盗罪。又被告有上揭
    之前科罪刑，有臺灣高等法院被告前案紀錄表在卷足憑，其
    於有期徒刑執行完畢後，5年以內故意再犯本件有期徒刑以
    上之罪，為累犯，另依大法官釋字第775號解釋意旨，係認
    在法院認為個案應量處最低法定刑，又無法適用刑法第59條
    酌量減輕其刑規定之情形下，始應依該解釋意旨裁量不予加
    重最低本刑，並宣告最低法定刑，被告前犯侵占屬財產犯罪
    ，再犯本件益顯其刑罰反應力薄弱，並無上開解釋所指例外
    情事，其受刑罰並無加重最低本刑超過其應負擔罪責之情形
    ，應依刑法第47條第1項規定加重其刑。爰審酌被告犯罪之
    動機、目的、手段、素行、所生危害、尚未達成民事和解，
    惟告訴人已提起附帶民事訴訟，兼衡被告犯後態度、自述學
    經歷及生活狀況等一切情狀，量處如主文所示之刑。末查，
    被告所竊得之上開H型鋼1支，業已發還告訴人，有贓物認領
    保管單1紙在卷足憑（見警卷第47頁），依刑法第38條之1第
    5項之規定，不予宣告沒收；另本件9R-6962號自小車雖供被
    告犯罪所用，惟非被告所有，有該車詳細資料報表在卷可佐
    （見警卷65頁），亦不予宣告沒收，併此敘明。
據上論斷，應依刑事訴訟法第299條第1項前段，刑法第328條、3
29條、第47條第1項前段，判決如主文。
本案經檢察官陳昆廷提起公訴，檢察官謝欣如到庭執行職務。
中　　華　　民　　國　　111 　年　　3 　　月　　30　　日
　　　　　　　　　刑事第五庭  審判長法　官　鍾邦久
　　　　　　　　　                  法  官  蔡奇秀
　　　　　　　　                    法  官  林欣玲
以上正本證明與原本無異。
如不服本判決應於收受本判後20日內向本院提出上訴書狀，並應
敘述具體理由。其未敘述上訴理由者，應於上訴期間屆滿後20日
內向本院補提理由書狀（均須按他造當事人之人數附繕本）「切
勿逕送上級法院」。
  　　　　　　　　　　　    　　　　書記官　黃憶筑
中　　華　　民　　國　　111 　年　　3 　　月　　30　　日
附錄本案論罪科刑法條全文：
中華民國刑法第328條：
意圖為自己或第三人不法之所有，以強暴、脅迫、藥劑、催眠術
或他法，至使不能抗拒，而取他人之物或使其交付者，為強盜罪
，處 5 年以上有期徒刑。
以前項方法得財產上不法之利益或使第三人得之者，亦同。
犯強盜罪因而致人於死者，處死刑、無期徒刑或 10 年以上有期
徒刑；致重傷者，處無期徒刑或 7 年以上有期徒刑。
第 1 項及第 2 項之未遂犯罰之。
預備犯強盜罪者，處 1 年以下有期徒刑、拘役或 9 千元以下罰
金。

中華民國刑法第329條：
竊盜或搶奪，因防護贓物、脫免逮捕或湮滅罪證，而當場施以強
暴脅迫者，以強盜論。